【裁判字號】    95,保險,95
【裁判日期】    950928
【裁判案由】    給付保險金
【裁判全文】
臺灣臺北地方法院民事判決              95年度保險字第95號
原      告  甲○○
法定代理人  庚○○
原      告  乙○○
法定代理人  戊○○
原      告  戊○○
前列三人共同
訴訟代理人  丙○○
被      告  泰安產物保險股份有限公司
法定代理人  辛○○
訴訟代理人  己○○
上列當事人間給付保險金事件，本院於九十五年九月七日言詞辯
論終結，判決如下：
    主  文
原告之訴駁回。
訴訟費用由原告連帶負擔。
    事實及理由
一、原告起訴主張被保險人石智仁於93年7月31日騎乘其所有之
    車號AUG-513號重型機車，因車禍送醫不治死亡，依據交通
    大隊照片係遭外力撞擊後，機車失控擦撞路緣，死者左側有
    撞擊痕跡，且死者左側耳裂、肋骨及大腿腳骨斷裂，為意外
    事故，爰依保險契約請求給付保險金二百萬元（一百四十萬
    元保險給付及六十萬元特別補助）。並提出被保險人駕照、
    行照及保險證、本院檢察署相驗屍體證明書、台北市○○○
    ○○道路交通事故照片黏貼紀錄表、馬偕醫院診斷證明書、
    醫療單據、照片四幀。
二、被告則以依據強制汽車責任保險法施行細則第三條第二款，
    汽車交通事故僅涉及一輛車者，受害人不包括該汽車之駕駛
    人。原告提出之交通意外事故並無警方處理兩車事故之證明
    ，警方初步鑑定受害人不明原因肇事且酒精濃度超過標準駕
    車，被保險人即無請求權。況依強制汽車責任保險法第38條
    規定，兩車事故而肇事車無法查究者，得在相當於本法規定
    之保險金範圍內，向特別補償基金請求補償，故並無所謂特
    別補償存在。再者，依強制汽車責任保險法給付標準第6條
    之規定，受害人因汽車交通事故所致死亡者，其死亡給付為
    每一人新台幣140萬元，原告之請求因非兩車車禍所致，不
    構成給付條件，故聲明駁回原告之訴。
三、本件雙方對於被保險人與被告間有強制汽車責任保險契約存
    在並不爭執，惟對本件事故系一車肇事或是兩車車禍及得給
    付保險金之範圍有爭執，經查：
  1.原告主張本件事故係因兩車擦撞所致，應另有一肇事車輛擦
    撞被保險人左側，故被保險人所受擦傷及骨折都在左側，並
    提出台北市○○○○○道路交通事故照片黏貼紀錄表及照片
    四幀為憑，然經本院訊問證人壬○○即承辦本件事故之警員
    ，乃證稱：「車禍案件是我親手處理的，現場只有一部機車
    是一個人發生車禍，沒有擦撞確實只有死者機車發生意外，
    照片上下方B車部分，只是我在下載照片十不小心並同下載
    的。照片上的時間，只是下載的時間，所以只誤差了12秒，
    事實上兩張照片沒有關係」「…，只是關於B車的記載是下
    載時一併下載下來的，該記載與本件車禍無關」。證人丁○
    ○則稱：「我是服務中心櫃檯人員，我們只核對當事人資料
    後核發資料，我確實有核對來申請調查紀錄表的人是當事人
    家屬或委託之人，我僅是交給可以申請的資料，所以這兩張
    照片確實本件相關的資料，是我形式審查後核發給他們的」
    。足認本件事故照片係由證人壬○○製作，壬○○即承辦本
    件事故之警員始確知該照片及紀錄是否與本案有關。
    再者，依據原告提出之照片四幀，左前輪與左後輪胎軸金屬
    凹陷之部分，凹陷方向相反，如為本次事故第三人撞擊，方
    向應為一致，顯見胎軸凹陷並非本次事故所致，原告主張有
    第三人之撞擊，並不可採，故本件事故係僅被保險人一人發
    生事故，應堪認定。
  2.依據強制汽車責任保險法施行細則第3條第2款，汽車交通事
    故僅涉及一輛車者，受害人不包括該汽車之駕駛人。
    本件事故為一人事故，已如前述，是故原告所依據保險契約
    請求被告應依保險契約給付保險金140萬元，依前述規定自
    無理由。
  3.依強制汽車責任保險法第38條規定，兩車事故而肇事車無法
    查究者，得在相當於本法規定之保險金範圍內，向特別補償
    基金請求補償。原告認本事故為兩車事故，而查無第三人車
    輛，請求另行給付60萬元特別補助，依前述規定，原告之本
    逾前述請求保險金140萬元以外之部分，並無請求權基礎。
    再者本事故為一車之事故，亦非強制汽車責任保險法第38條
    所定得請求補償之情況，故原告請求給付60萬元特別補償部
    分，亦無理由。
四、結論：原告之訴為無理由，依民事訴訟法第78條、第85條第
    2項，判決如主文。
中    華    民    國    95    年    9     月    28    日
                  民事第五庭    法  官  陳心弘
以上正本係照原本作成
如對本判決上訴，須於判決送達後20日內向本院提出上訴狀
中    華    民    國    95    年    9     月    28    日
                                書記官  許博為


司法院資訊處製作；財團法人民間司法改革基金會備份。
